最高法院刑事判決　　　　　　　　　　　　　　八十八年度台上字第六一九○號
　　上　訴　人　甲○○
右上訴人因違反毒品危害防制條例案件，不服臺灣高等法院高雄分院，中華民國八十
六年十月十五日第二審判決（八十六年度上訴字第一六七八號，起訴案號：臺灣屏東
地方法院檢察署八十五年度偵字第五一三五號），提起上訴，本院判決如左：
    主  文
原判決撤銷，發回臺灣高等法院高雄分院。
    理  由
本件原判決認定上訴人甲○○意圖營利，於民國八十五年七月初，在屏東縣東港地區
運河橋旁，以每台兩（即三十七‧五公克）新台幣（下同）二萬五千元之價格，連續
向綽號「大姐頭」之女子販入安非他命多次，每次購買一兩。除一部分供自己吸食外
，其餘出售他人部份，則以電子秤稱重，每包一公克，再以夾鏈袋分裝妥當後，用封
口機封住夾鏈袋，先後以每一公克一千元之售價，在不詳地點賣予不特定之人多次。
於八十五年八月三日九時許，在屏東縣高樹鄉○○村○○路十七號住處為警查獲，扣
得其非法持有之安非他命三小包（驗後剩餘毛重二‧五五公克），與其所有供非法販
賣安非他命所用及預備之夾鏈袋柒個、電子秤壹個、封口機壹台等情，因將第一審不
當之科刑判決撤銷，改判仍論處上訴人連續非法販賣化學合成麻醉藥品罪刑（處有期
徒刑五年四月。褫奪公權五年），固非無見。
惟查：(一)被告之自白，不得作為有罪判決之唯一證據，仍應調查其他必要之證據，以
察其是否與事實相符，刑事訴訟法第一百五十六條第二項定有明文，而觀其立法目的
，乃欲以補強證據擔保自白之真實性，至所謂補強證據，則指除該自白本身外，其他
足資證明自白之犯罪事實具有相當程度真實性之證據而言，雖其所補強者，非以事實
全部為必要，但亦須因補強證據與自白之相互利用，而足使其自白之犯罪事實獲得確
信者，始克當之。上訴人在警訊中雖自白伊向綽號「大姐頭」之女子販入安非他命後
，有分裝售賣予不特人之販賣行為，惟就販賣之對象究係何人、其時間、地點、次數
等交易重要事項，均未為明確之供述（見警一○一三五號卷第一、二頁），且自偵查
時起即一再否認該自白之任意性，辯稱係因警方刑求始為上述自白，可見上訴人之供
述，前後顯不相符，而對犯罪事實之自白，於諸多重要之點，又非明確。至於警方雖
在上訴人住處搜獲安非他命三小包、封口機、電子秤各乙台、夾鏈袋七個等證物，然
上訴人有非法吸用安非他命之行為，不唯經上訴人迭次坦承在卷，且有高雄市凱旋醫
院煙毒尿液檢驗成績書乙紙在卷可憑（見偵查卷第二二頁），則扣案數量非鉅之安非
他命，非不可能係供其吸用之物，另電子秤、封口機、夾鏈袋為坊間常見之秤重、分
裝工具，取得並無困難，其雖可供分裝安非他命用，但亦非祇有此項用途而已，則以
扣案之安非他命、電子秤、封口機、夾鏈袋等證物，是否足以證明上訴人在警訊中之
自白與事實相符，仍有詳加勾稽探求之必要。況且上訴人即令曾用上開工具分裝安非
他命，但能否因此足使上訴人自白曾多次售賣安非他命予不特定人之犯罪事實獲致確
信，仍待研求。(二)證人林志強（即製作上訴人警訊筆錄之員警）在原審調查時，雖供
稱：「他（指上訴人）說是他的（指扣案之證物），我只負責製作筆錄，沒有刑求之
必要。」（見原審卷第三五頁），但又證稱：「當時因未查獲販賣安非他命之交易對
象，故製作筆錄時，被告否認販賣，後來因查扣電子秤、封口機等物，被告才承認販
賣」（見同上卷第三五頁背面），惟綜觀上訴人之警訊筆錄，其中並無上訴人否認販
賣安非他命之記載，再者扣案之證物於八十五年八月三日上午九時即經查獲，而警訊
筆錄則係同日下午七時始製作，並無製作筆錄後，再查獲證物之事，有高雄市政府警
察局三民第二分局實施檢查紀錄及該份警訊筆錄在卷可按（警訊筆錄誤載製作日期為
八十五年八月五日），林志強之證言，顯與上引卷內證據資料不相符合。而上訴人於
獲案之初既否認販賣安非他命，製作筆錄員警對此有利之供述，何以不予記載、其後
上訴人又何以忽然自白犯有販賣安非他命重罪，此攸關上訴人上開自白能否採為認定
犯罪事實之證據，原審未詳加查證，自有未盡調查能事之違法。(三)事實審法院應行調
查之證據，不以當事人聲請者為限，凡與待證事實有關之證據，均應依職權調查，方
足發現真實，否則仍難謂無刑事訴訟法第三百七十九條第十款之違法。上訴人在偵查
中即供稱：「電子秤、封口機、夾鏈袋是大姐頭的，聯絡呼叫器000000000
」（見偵查卷第十五頁），檢察官乃依其供述，查知該呼叫器之使用人為簡慶源，簡
某經傳喚到庭，雖證稱：「從八十四年十月起，就沒有再使用了（指該呼叫器），機
子我丟在家裡。」，惟又供稱：「我鄰居周鳳仁有拷貝我的機子使用」（見偵查卷第
三四頁背面），檢察官事後亦依據其證述調得周鳳仁之口卡片（見偵查卷第三九頁）
，然偵審中均未傳訊周鳳仁，以查明該綽號「大姐頭」者是否曾使用該呼叫器、綽號
「大姐頭」者究係何人及上訴人辯稱電子秤、封口機、夾鏈袋係大姐頭寄放云云是否
可採，凡此關乎上訴人否認犯罪之辯解能否採信及其是否有麻醉藥品管理條例第十三
條之三「犯第十三條之一第二項各款之罪，供出麻醉藥品來源因而破獲者，得減輕其
刑」規定之適用，原審未加調查，逕予判決，自難謂無刑事訴訟法第三百七十九條第
十款之違法。(四)科刑之判決書，其宣示之主文，與所載之事實及理由必須互相適合，
否則即屬理由矛盾，其判決當然違背法令。原判決主文併諭知夾鏈袋七個沒收，但在
判決理由內就此竟無任何說明，於法有違。以上，或係上訴意旨所指摘，或為本院得
依職權調查之事項，應認原判決有撤銷發回更審之原因。又安非他命已改列為毒品危
害防制條例第二條第一項第二款所稱之第二條級毒品，非法販賣者，同條例第四條第
二項亦有處罰規定，案經發回，應一併注意比較適用。
據上論結，應依刑事訴訟法第三百九十七條、第四百零一條，判決如主文。
中      華      民      國    八十八    年      十      月    二十九    日
                              最高法院刑事第一庭
                                  審判長法官  施  文  仁
                                        法官  張  淳  淙
                                        法官  林  永  茂
                                        法官  蕭  仰  歸
                                        法官  花  滿  堂
      右正本證明與原本無異
                                              書  記  官
中      華      民      國    八十八    年     十一     月      三      日
